【裁判字號】    92,判,987
【裁判日期】    920731
【裁判案由】    營利事業所得稅
【裁判全文】
最  高  行  政  法  院  判  決                    九十二年度判字第九八七號
    再 審原 告  銓群實業有限公司
    代  表  人  乙○○
    再 審被 告  財政部臺灣省北區國稅局
    代  表  人  甲○○
右當事人間因營利事業所得稅事件，再審原告對於本院中華民國九十一年一月三十一
日本院九十一年度判字第二一七號判決，提起再審之訴。本院判決如左：
    主  文
再審之訴駁回。
再審訴訟費用由再審原告負擔。
    理  由
一、再審原告起訴意旨略謂︰再審原告八十五年度營利事業所得稅結算申報，關於營
    業成本項下之本期進料、進貨退出與折讓、營業費用項下之郵電費、其他費用項
    下之什費及出口費用部分，不服再審被告之初查核定，申經復查結果，除准予追
    認營業成本新臺幣（下同）五九、○六六元，交際費二四、一四八元，其餘未准
    變更。再審原告就營業費用項下之郵電費、其他費用項下之什費及出口費用部分
    ，循序訴經鈞院九十一年度判字第二一七號判決（下稱原判決）駁回再審原告之
    訴。再審原告不服，茲提起本件再審之訴。按本件再審原告本期列報郵電費一六
    ○、二○二元，再審被告初查以其中二○、四○二元憑證抬頭、地址均不符，而
    否准認列。惟一月二十五日電話費四七八元，其憑證之抬頭雖為股東許金田，但
    地址與營業處同，另大哥大費用計一九、九二四元，為業務人員外出洽公所需，
    其憑證抬頭雖為負責人乙○○，惟實際使用者確實為再審原告。又再審原告本期
    列報什費三二四、四五三元，再審被告初查以其中一三一、八三四元為日常生活
    費用支出，非業務所需予以剔除。惟運動器材二、四九八元為研發風扇製造所購
    ；崁入式三口爐、排油機共計七、五○○元，亦為員工帶便當至公司蒸飯用；其
    他九七、六八八元，為公司之清潔用品或客戶至公司所花費之飲食費用。另再審
    原告本期列報出口費用六三三、一四二元，再審被告初查以其中二一四、一○三
    元憑證不符合規定，而予以剔除。惟再審原告所列乘計程車至中正機場趕辦報關
    手續，有經手人證明為憑；外銷運費四○、四一八元出口條件雖為對方負擔，惟
    因業務人員之疏忽而遭拒付等，上開所述之支出均應准予列支，原判決維持原處
    分駁回再審原告之訴，顯有未合，因認原判決顯有適用法規錯誤及判決理由與主
    文顯有矛盾之再審事由，請廢棄原判決並撤銷原決定及原處分等語。
二、再審被告答辯意旨略謂：經核再審原告提示之電話費收據，一月二十五日之電話
    費四七八元，憑證抬頭為再審原告之股東許金田；又一九、九二四元大哥大費用
    ，憑證抬頭雖為負責人乙○○，然地址非營業地址，且再審原告均未能提出具體
    證明，以證實系爭電話費支出確實與業務有關為由，許金田及乙○○使用之電話
    產權非再審原告所有，審諸營利事業所得稅查核準則（下稱查核準則）第七十六
    條第三款及財政部四六台財稅發第六○四號令規定，再審被告不予認列，並無違
    誤。次查為研發風扇製造所購之運動器材二、四九八元，尚無證明與業務有關之
    證明供核；購入三口爐、排油機係為員工帶便當至公司蒸飯用乙節，查其員工伙
    食費已按月支領伙食津貼，且若真為員工蒸飯用，亦應為購入蒸飯箱而非三口爐
    與排油機；什費支出九七、六八八元，係便利商店及家樂福之收銀機發票，上雖
    有貨物編號，惟未有商品購買明細，無從證實確實與業務有關，依查核準則第六
    十二條及稅捐稽徵機關管理營利事業會計帳簿憑證辦法第二十二條規定，再審被
    告不予認列，並無違誤。再者，計程車資五四、○○○元，共十八筆，每筆支出
    為三、○○○元之計程車車資，未能提示詳細之出差報告單、包租計程車車行證
    明及相關文件供核，以資證明與營業有關；外銷運費四○、四一八元，出口條件
    既為對方負擔，則由再審原告給付部份，應不予認列，與查核準則第七十四條第
    一款、第三款第二目第四小目及第六十二條規定，並無不合。是本案應無行政訴
    訟法第二百七十三條第一項規定之再審事由，再審原告遽行提起再審之訴，顯非
    適法。為此，請判決駁回再審原告之再審之訴等語。
三、按行政訴訟當事人對本院之判決提起再審之訴，必須具有行政訴訟法第二百七十
    三條第一項、第二項所列情形之一者，始得為之。該法條第一項第一款所謂「適
    用法規顯有錯誤」，係指原判決所適用之法規與該案應適用之現行法規相違背，
    或與解釋判例有所牴觸者而言。查原判決駁回再審原告在原程序之訴，係以：按
    電話費應取得電信事業書有抬頭之收據，其以郵政劃撥方式繳費者，應取得郵局
    書有抬頭及電話號碼之劃撥收據。如因電話過戶手續尚未辦竣，致收據抬頭與實
    際使用人不符者，由實際使用人給付列支，為查核準則第七十六條第三款所明定
    。因此「收據抬頭與實際使用人不符者」，必須在「電話過戶手續尚未辦竣」之
    情形下，始得由實際使用人給付列支。查依原處分卷附原告郵電費之部分收據影
    本，其抬頭或地址確與原告（即本件再審原告，下同）不符，且依原處分卷附原
    告八十五年度營利事業所得稅核定通知書調整法令及依據說明書記載，被告（即
    本件再審被告，下同）剔除原告郵電費支出之月份含括八十五年一月至十二月，
    顯見原告並非因過戶手續尚未辦竣，致收據抬頭與實際使用人不符情形；又原告
    係以票據繳付郵電費，原告既未能提示確實由其支付之客觀資料供核，所提許金
    田及乙○○出具之說明書係屬私文書，所訴電信事業只存檔保存三個月資料，致
    其無法提示客觀證據云云，核不足採。次按「經營本業及附屬業務以外之費用及
    損失，不得列為費用及損失。」為查核準則第六十二條所規定。本部分原告列報
    什費三二四、四五三元。被告初查，以其中一三一、八三四元係日常生活費用支
    出，非業務所必需，乃予以剔除。查原告之員工已按月支領伙食津貼，且若為員
    工蒸飯使用，亦應購入蒸飯箱而非三口爐與排油機。又檢附產品之圖表影本，尚
    難資為其購買運動器材支出係與業務有關之客觀憑證。至其餘九七、六八八元什
    費支出係便利商店及家樂福量販店之收銀機發票，其上雖有貨物編號，惟未有商
    品購買明細，無從核認是否與業務有關。又原告指稱運動器材係為研發風扇製造
    ，依其費用性質，應重分類至研究發展費。惟依查核準則第八十六條第一款規定
    ，列報研究發展費須按其研究實驗之有關紀錄分別核實以費用列支，未具備有關
    紀錄，或混雜於當年製品成本之內，未能查明核實者，不予認列。今原告僅提示
    產品目錄供核，顯與規定不合。本部分被告就運動器材、崁入式三口爐、排油機
    及其餘未有購買明細，難認與業務有關之什費，不予認列，並無不合。又按交付
    民營運送業之運費，應取得統一發票或普通收據。營利事業經營外銷業務，因解
    除或變更買賣契約致發生損失或減少收入，或因違約而給付之賠償，或因不可抗
    力而遭受之意外損失，或因運輸途中發生損失，經查明屬實者，應予認定。其不
    應由該營利事業本身負擔，或受有保險賠償部分，不得列為損失，為查核準則第
    七十五條第二款第四目及第九十四條之一第一款所明定。本件原告列報出口費用
    六三三、一四二元。被告依其帳證查核結果，以其中五四、○○○元係屬運費未
    取具合法憑證，四○、四一八元係屬外銷運費，依出口條件非應由原告負擔，一
    ○二、三○五元係屬日用品消費，非業務所需，乃予以剔除。查系爭計程車資五
    四、○○○元，共十八筆，每筆支出均為三、○○○元，顯為包租計程車，惟原
    告未檢附車行證明，且未能提示詳細之出差報告單及相關文件證明與其營業有關
    。再者，依原處分卷附其支出證明單影本記載事由為將4010HD1BPL及4510HD1BPL
    送至中正機場，顯見該支出係屬運費。原告列報計程車資五四、○○○元未依首
    揭查核準則第七十五條第二款第四目規定取得統一發票或普通收據供核，被告否
    准認列，並無不合。另外銷運費四○、四一八元，出口條件既為對方負擔，原告
    給付部分應不予認列。又外銷損失之認列原因為因解除或變更買賣契約致發生損
    失或減少收入，或因違約而給付之賠償，或因不可抗力而遭受之意外損失，或因
    運輸途中發生損失，所附Evesham Micros出具之證明書，姑不論係屬私文書，且
    未能證明如何應由原告負擔損失，所訴其列報外銷運費四○、四一八元係因業務
    人員疏忽而支付，依查核準則第九十四條之一規定，應予認列云云，核不足採。
    至一○二、三○五元係取具便利商店及家樂福量販店之統一發票，與出口費用不
    相干，且未有購買明細，難認與其營業有關。綜上，原處分並無不合，一再訴願
    決定遞予維持，亦無違誤，均應予維持，原告起訴意旨，難謂有理由，應予駁回
    等情，為其判斷之依據。經核原判決所適用之法規與該案應適用之現行法規，或
    與解釋判例，均無違背，自難認有適用法規顯有錯誤之再審事由。再審意旨略謂
    ：電話費憑證之抬頭雖為股東許金田、負責人乙○○，惟實際使用者確實為再審
    原告；運動器材為研發風扇製造所購；崁入式三口爐、排油機為員工帶便當至公
    司蒸飯用；其他公司之清潔用品或客戶至公司所花費之飲食費用及計程車費，均
    屬與公司業務有關之費用，至外銷運費四○、四一八元出口條件雖為對方負擔，
    惟因業務人員之疏忽而遭拒付等，上開所述之支出均應准予列支，原判決不察，
    竟維持原處分駁回再審原告在原程序之訴云云，因認原判決有再審之事由。惟查
    原判決就再審原告主張之事由，業於原判決理由中敘明其不採之理由及所憑之證
    據，核與證據法則及論理法則尚無違背。再審意旨無非對原判決取捨證據認定事
    實之職權行使，加以爭執，執詞原判決有適用法規顯有錯誤之再審事由，為無理
    由。又原判決理由認再審原告之起訴為無理由，主文諭知駁回再審原告之訴，並
    無矛盾，亦無判決主文與理由矛盾之再審事由，綜上，本件再審之訴為無理由，
    應予駁回。
據上論結，本件再審之訴為無理由，爰依行政訴訟法第二百七十八條第二項、第九十
八條第三項前段，判決如主文。
中    華    民    國    九十二      年      七        月    三十一      日
                    最 高 行 政 法 院  第 一 庭
                                審 判 長 法  官      蔡  進  田
                                         法  官      姜  仁  脩
                                         法  官      林  茂  權
                                         法  官      黃  璽  君
                                         法  官      廖  宏  明
右  正  本  證  明  與  原  本  無  異
                                         法院書記官  彭  秀  玲
中    華    民    國    九十二      年      七        月    三十一      日


司法院資訊處製作；財團法人民間司法改革基金會備份。
